【裁判字號】    92,訴,162
【裁判日期】    921106
【裁判案由】    債務人異議之訴
【裁判全文】
臺灣臺東地方法院民事判決  九十二年度訴字第一六二號
    原      告  胡順章即國泰商行
    訴訟代理人  乙○○
                丁○○
    被      告  乾惠工業股份有限公司
    法定代理人  甲○○
    訴訟代理人  丙○○
右當事人間債務人異議之訴事件，本院於民國九十二年十月二十三日言詞辯論終結，
判決如下：
    主      文
原告之訴駁回。
訴訟費用由原告負擔。
    事實及理由
一、原告主張：被告請求原告清償債務共一百五十八萬零四十元等，雖經鈞院核發支
    付命令確定，惟原告均為現金交易，並未有賒銷的商業行為，原告既已清償債務
    ，爰依強制執行法第十四條第一項之規定，提起本件訴訟。並聲明：本院九十二
    年度民執玄字第三二五七號所為之強制執行程序應予撤銷。
二、被告則以：原告自民國八十九年間起，向被告購買液化石油貨物，兩造均採月結
    方式付款，原告於八十九年十二月交付票額新台幣一百萬元，發票人為乙○○之
    支票予被告，以清償其積欠總額達一百二十二萬七千三百四十三元之部分貨款，
    詎上開支票經原告屆期提示竟遭退票，計自八十九年間起至九十年二月止，原告
    尚積欠被告二百五十八萬六千七百七十八元未償還，是被告乃依法聲請鈞院發支
    付命令，且已確定，則原告起訴主張其未積欠貨款，並請求判決撤銷強制執行程
    序，於法自屬不合等語資為抗辯。並聲明：如主文第一項所示。
三、得心證之理由：
（一）按債務人對於支付命令未於法定期間提出異議者，支付命令與確定判決有同一
      效力，民事訴訟法第五百二十一條第一項定有明文。亦即債務人苟未於法定期
      間對支付命令提出異議而確定者，其既判力與執行力，則與確定判決無異。次
      按執行名義成立後，如有消滅或妨礙債權人請求之事由發生，債務人得於強制
      執行程序終結前，向執行法院對債權人提起異議之訴。如以裁判為執行名義時
      ，其為異議原因之事實發生在前訴訟言詞辯論終結後者，亦得主張之。強制執
      行法第十四條第一項定有明文。亦即執行名義有與確定判決同一之效力者，債
      務人異議之訴，須以其主張消滅或妨礙債權人請求之事由係發生於「執行名義
      成立後」或「前訴訟言詞辯論結後」者，始得為之。
（二）經查，本件被告以原告積欠貨款一百五十八萬零四十元，而聲請本院核發支付
      命令，本院核無不合，於九十一年一月十一日核發支付命令，且於同年一月二
      十三日送達由原告本人收受，原告經合法送達後，未於二十日之法定期間內提
      出異議，被告據此支付命令及確定證明書為執行名義向本院聲請強制執行原告
      之財產，本院依被告聲請而查封原告財產等，為兩造所不爭，並經本院調借九
      十年度促字第五三八二號支付命令卷宗核閱屬實。惟原告所主張其與被告間無
      任何債務關係之消滅或妨礙被告請求之事由，既在執行名義成立前即已存在，
      揆諸前開法條，此非異議之訴所能救濟，從而原告依強制執行法第十四條第一
      項之規定，提起債務人異議之訴，尚非有據，應予駁回。
四、本件事證已臻明確，原告其餘攻擊防禦方法及所提證據，即無審酌之必要，併予
    敘明。
五、據上論結，原告之訴為無理由，依民事訴訟法第七十八條，判決如主文。
中      華      民      國    九十二    年     十一     月      六      日
                                    臺灣臺東地方法院民事庭
~B法      官  廖建彥
右為正本係照原本作成
如對本判決上訴須於判決送達後廿日內向本院提出上訴狀
中      華      民      國    九十二    年     十一     月      十      日
~B法院書記官  蔡辛源


司法院資訊處製作；財團法人民間司法改革基金會備份。
